臺灣基隆地方法院刑事判決　　　　　　　100年度訴字第488號
公　訴　人　臺灣基隆地方法院檢察署檢察官
被　　　告　邵麗雲
上列被告因違反毒品危害防制條例案件，經檢察官提起公訴（10
0 年度毒偵字第1213、1223號），被告並為有罪陳述，本院合議
庭乃裁定由受命法官獨任以簡式審判程序進行審理，並判決如下
：
    主  文
邵麗雲施用第二級毒品，累犯，處有期徒刑月；又施用第一級
毒品，累犯，處有期徒刑柒月；又施用第一級毒品，累犯，處有
期徒刑柒月；又施用第二級毒品，累犯，處有期徒刑月。應執
行有期徒刑壹年陸月。
    事  實
一、前案紀錄：
  (一)邵麗雲前因初犯施用毒品案件，經觀察、勒戒後，認有繼續
    施用毒品之傾向，經法院裁定強制戒治，俟88年4 月1 日始
    因停止戒治併付保護管束而經釋放出所，88年10月29日管束
    期滿未經撤銷而完成其本次毒癮戒斷之療程，並由臺灣基隆
    地方法院檢察署檢察官於88年11月8 日，以88年度戒毒偵字
    第14號為不起訴處分確定。
  (二)其後，又於前揭(一)所述觀察、勒戒執行完畢經釋放出所以後
    之五年以內，再犯施用毒品案件（二犯施用毒品案件），經
    法院裁定強制戒治（惟因毒品危害防制條例修正施行而於93
    年1 月9 日經釋放出所，致未完成其本次毒癮戒斷之療程）
    ，並經本院於92年2 月25日，以91年度訴字第550 號判決有
    期徒刑六月、五月，應執行有期徒刑十月確定，95年5 月31
    日執行完畢（構成累犯）。
  (三)繼而復分別因(甲)三犯施用毒品案件，經本院於96年8 月23日
    ，以96年度訴字第332 號判決有期徒刑十月、五月，應執行
    有期徒刑一年確定；(乙)四犯施用毒品案件，經本院於97年2
    月13日，以96年度訴字第1045號判決有期徒刑四月、八月，
    應執行有期徒刑十月確定；(丙)五犯施用毒品案件，經臺灣桃
    園地方法院於97年6 月30日，以97年度審訴字第1208號判決
    有期徒刑十月、十月，應執行有期徒刑一年六月確定。所犯
    (甲)(乙)二案則經合併定刑為有期徒刑一年二月（本院97年度聲
    字第543 號裁定），再與所犯(丙)案依序發監而後合併計算執
    行期間，迨99年4 月2 日始經假釋出監；詎旨揭假釋付保護
    管束期間猶未屆滿，邵麗雲旋因違反保安處分執行法且其情
    節重大，致由原執行機關檢具撤銷假釋報告表陳請法務部函
    准辦理撤銷假釋，迄猶有殘刑尚待發監而未執畢（不構成累
    犯）。
  (四)再分別因(丁)六犯施用毒品案件，經本院於99年11月17日，以
    99年度訴字第712 號判決有期徒刑五月、十一月，應執行有
    期徒刑一年二月確定而未執畢；(戊)七犯施用毒品案件，經本
    院於99年12月23日，以99年度訴字第901 號判決有期徒刑四
    月、七月、三月，應執行有期徒刑一年四月確定而未執畢；
    (己)八犯施用毒品案件（施用毒品時間：100 年1 月19日），
    經本院於100 年5 月18日，以100 年度訴字第243 號判決有
    期徒刑七月確定而未執畢；(庚)九犯施用毒品案件（施用毒品
    時間：100 年3 月30日），經本院於100 年6 月30日，以10
    0 年度訴字第419 號判決有期徒刑十月在案而未確定（以上
    ，均不構成累犯）。
二、本案事實：
    邵麗雲猶不思戒除毒癮，復基於施用第一級毒品海洛因、第
    二級毒品甲基安非他命之個別犯意，分別於下列時、地，藉
    由下述方式，先、後施用第一級毒品海洛因、第二級毒品甲
    基安非他命，乃為警依法查獲各如下述：
  (一)於100 年5 月3 日下午2 時左右，在其住處即基隆市○○區
    ○○路332 號2 樓，將甲基安非他命置入玻璃球吸食器內燒
    烤使生霧化白煙再以口鼻吸食，藉以施用第二級毒品甲基安
    非他命1 次；其後，復於100 年5 月4 日上午8 時30分左右
    ，在基隆市○○區○○路某處加油站之公共廁所內，將稀釋
    後之海洛因置入注射針筒再持以施打，藉以施用第一級毒品
    海洛因1 次。乃為警於100 年5 月4 日上午9 時，在基隆市
    ○○區○○路334 號附近因案拘獲，嗣經邵麗雲同意而採其
    尿液送驗，結果呈嗎啡（海洛因代謝後尿液檢出成份）、甲
    基安非他命陽性反應。
  (二)於100 年5 月14日下午2 時左右，在其住處即基隆市○○區
    ○○路332 號2 樓，將稀釋後之海洛因置入注射針筒再持以
    施打，藉以施用第一級毒品海洛因1 次；其後，又於同日下
    午2 時10分左右，在上址，將甲基安非他命置入玻璃球吸食
    器內燒烤使生霧化白煙再以口鼻吸食，藉以施用第二級毒品
    甲基安非他命1 次。乃為警於100 年5 月15日中午12時，在
    新北市○○區○○街106 號附近因案緝獲，嗣經邵麗雲同意
    而採其尿液送驗，結果呈嗎啡（海洛因代謝後尿液檢出成份
    ）、甲基安非他命陽性反應。
三、案經基隆市警察局第二分局、新北市政府警察局瑞芳分局報
    告臺灣基隆地方法院檢察署檢察官偵查起訴。
    理  由
壹、程序事項
    本案被告邵麗雲所犯者非為死刑、無期徒刑、最輕本刑為三
    年以上有期徒刑之罪或高等法院管轄之第一審案件，其於準
    備程序進行中，先就被訴事實為有罪之陳述，經告知其簡式
    審判程序之旨，並聽取公訴人、被告之意見後，本院業已依
    刑事訴訟法第二百七十三條之一第一項規定，裁定由受命法
    官獨任以簡式審判程序進行本案之審理。
貳、實體事項
一、前揭事實業據被告邵麗雲於本院審理時坦承在卷；且被告為
    警查獲而採集如本判決事實欄二(一)(二)所述之尿液檢體，經送
    請臺灣檢驗科技股份有限公司以氣相層析質譜儀法為確認檢
    驗之結果，亦均呈嗎啡（海洛因代謝後尿液檢出成份）、甲
    基安非他命陽性反應。有臺灣檢驗科技股份有限公司100 年
    5 月20日UL/2011/00000000號、100 年5 月30日UL/2011/00
    000000號濫用藥物檢驗報告暨足與上開檢驗報告相對應之尿
    液檢體對照表各1 件在卷可憑。參之以酵素免疫分析或薄層
    定性分析等方式為初步篩檢者，檢驗結果雖有相當程度偽陽
    性之可能，然以氣（液）相層析、質譜分析之儀器為交叉確
    認者，檢驗結果出現偽陽性之機率則極低，因而具有公信力
    ，核足為對涉嫌人不利之認定；尤以「毒品施用後於尿液、
    血液中可檢出之最大時限，與施用劑量、施用頻率、施用方
    式、施用者飲水量之多寡、個人體質、代謝情況、檢體收集
    時間點及所用檢測方法之靈敏度等因素有關，因個案而異。
    依據Clarke's Isolation Identification of Drugs第二版
    記載，血液中藥物之半衰期（濃度減半所需時間）分別為古
    柯鹼0.7-1.5 小時、海洛因3 分鐘（其代謝物為嗎啡2-3 小
    時）、嗎啡2-3 小時、大麻20-36 小時、安非他命12小時（
    當尿液偏酸性時，為4-8 小時）、甲基安非他命9 小時、Ke
    tamine 2-4小時，而MDMA約8.49小時。一般於尿液中可檢出
    之最大時限，古柯鹼為施用後1-4 天、海洛因2-4 天、嗎啡
    2-4 天、大麻1-10天、安非他命1-4 天、甲基安非他命1-5
    天、MDMA1-4 天、MDA 1-4 天、Ketamine2-4 天。」此復曾
    經行政院衛生署藥物食品檢驗局以92年7 月23日管檢字第09
    20005609號函釋在案。勾稽以觀，足見被告於本院審理時之
    任意性自白，與事實相符，堪可採信。再者，被告查有如本
    判決事實欄一所載施用毒品之前案紀錄。觀諸卷附臺灣高等
    法院被告前案紀錄表所載內容即明。從而，本案事證明確，
    參照最高法院97年9 月9 日97年度第5 次刑事庭會議二決議
    意旨、97年度臺非字第540、585號、98年度臺非字第127、2
    11號暨99年度臺非字第216 號判決意旨，被告於初犯施用毒
    品案件之五年以內，再犯施用毒品之犯行，堪可認定，應依
    法論科。
二、論罪科刑：
  (一)查海洛因、安非他命類分別係毒品危害防制條例所列管之第
    一級、第二級毒品，此為該條例第二條第二項第一款、第二
    款所明定。按犯毒品危害防制條例第十條之罪（施用毒品罪
    ）者，檢察官應聲請法院裁定，令被告入勒戒處所觀察、勒
    戒，經勒戒處所陳報，認受觀察、勒戒人無繼續施用毒品傾
    向者，應即釋放，並為不起訴之處分；認有繼續施用毒品傾
    向者，即應聲請法院裁定令入戒治處所強制戒治，俟強制戒
    治期滿釋放，再為不起訴之處分。惟依上揭規定觀察勒戒或
    強制戒治執行完畢釋放後，五年內再犯毒品危害防制條例第
    十條之罪（施用毒品罪）者，檢察官即應依法追訴，毒品危
    害防制條例第二十條第一項、第二項、第二十三條第二項分
    別定有明文。
  (二)核被告於初犯施用毒品案件以後之五年以內，復再犯施用第
    一級毒品海洛因、第二級毒品甲基安非他命如本判決事實欄
    二(一)(二)之所載，各係犯毒品危害防制條例第十條第一項之施
    用第一級毒品罪及同條第二項之施用第二級毒品罪。被告施
    用毒品前、後持有第一級毒品海洛因、第二級毒品甲基安非
    他命之低度行為，各應為其施用第一級、第二級毒品之高度
    行為所吸收，均不另論罪。
  (三)被告所犯上開四罪，犯意各別，行為互殊，應予分論併罰。
  (四)被告查有如本判決事實欄一(二)所載之犯罪科刑及刑之執行情
    形，此有臺灣高等法院被告前案紀錄表在卷可考。乃於前案
    有期徒刑執行完畢後，五年以內，故意再犯本起最重本刑有
    期徒刑以上之罪，為累犯，應依刑法第四十七條第一項規定
    ，就其所犯各罪分別加重其刑。
  (五)本院審酌被告犯罪之動機、吸食頻率、曾有施用毒品之前科
    仍不知戒除，兼以被告犯後坦承犯行而表悛悔之犯後態度，
    及其本案所為雖對己身健康戕害甚鉅，然其究非可與侵害他
    人法益之犯罪行為等量齊觀，尤以之於此類「施用毒品」之
    行為人而言，毒品危害防制條例之立法目的亦非重在嚴懲，
    而係重在彼等「病患性」行為之矯治等一切情狀，分別量處
    如主文所示之刑，併定其應執行之刑。
據上論斷，應依刑事訴訟法第二百七十三條之一第一項、第二百
九十九條第一項前段，毒品危害防制條例第二十三條第二項、第
十條第一項、第二項，刑法第十一條前段、第四十七條第一項、
第五十一條第五款，判決如主文。
本案經檢察官王亞樵到庭執行職務。
中    華    民    國   100    年    7     月    26    日
                  刑事第五庭法  官  王慧惠
以上正本證明與原本無異。
如不服本判決應於收受送達後10日內向本院提出上訴書狀，並應
敘述具體理由；其未敘述上訴理由者，應於上訴期間屆滿後20日
內向本院補提理由書(均須按他造當事人之人數附繕本)「切勿逕
送上級法院」。
中    華    民    國   100    年    7     月    26    日
                            書記官  王一芳
附錄論罪法條：
毒品危害防制條例第10條第1 項、第2 項
施用第一級毒品者，處6 月以上5 年以下有期徒刑。
施用第二級毒品者，處3 年以下有期徒刑。